【裁判字號】    95,訴,620
【裁判日期】    950529
【裁判案由】    清償借款
【裁判全文】
臺灣臺中地方法院民事判決               95年度訴字第620號
原      告  合作金庫銀行股份有限公司
法定代理人  丁○○
訴訟代理人  丙○○
被      告  乙○○
被      告  甲○○
上列當事人間請求清償借款事件，本院於民國95年5月15日言詞
辯論終結，判決如下：
    主    文
被告應連帶給付原告新臺幣壹佰萬元，及自民國94年12月28日起
至清償日止按年息百分之五．二八計算之利息，及自民國95年1
月29日起至清償日止，逾期在六個月以內者，按上開利率百分之
十，逾期超過六個月以上部分，按上開利率百分之二十計算之違
約金。
訴訟費用由被告連帶負擔。
    事實及理由
壹、程序事項：
    按言詞辯論期日，當事人之一造不到場者，得依到場當事人
    之聲請，由其一造辯論而為判決，民事訴訟法第385條第1項
    前段定有明文。被告二人未於言詞辯論期日到場，核無民事
    訴訟法第386條所列各款情形，爰依原告之聲請，由其一造
    辯論而為判決。
貳、兩造爭執要旨：
  一、原告主張：被告乙○○於民國（下同）94年12月28日邀同
      被告甲○○為連帶保證人，向原告借款新臺幣（下同）1,
      000,000元，約定於95年1月28日起分期清償，利息按年息
      百分之5.28計付，遲延履行時，除按上開利率計息外，逾
      期在6個月以內者，按上開利率百分之10，逾期超過6個月
      以上部分，按上開利率百分之20計付違約金。未料被告自
      94年12月28日貸放後，即未依約履行清償，原告屢經催討
      ，被告仍置之不理，尚有本金1,000,000元及自94年12月
      28日起至清償日止之利息及違約金迄未受償。為此，提起
      本件訴訟，並聲明：被告應連帶給付原告1,000,000元，
      及自94年12月28日起至清償日止按年息百分之5.28計算之
      利息，及自95年1月29日起至清償日止，其逾期在6個月以
      內者，按上開利率百分之10，逾期超過6個月以上部分，
      按上開利率百分之20計付之違約金。
  二、被告甲○○未於言詞辯論期日到場，亦未提出書狀為任何
      聲明或陳述；而被告乙○○雖未於言詞辯論期日到場，但
      具狀辯稱：
    (一)被告乙○○於94年9月間，因有意在台中市購買房屋經
        營美容、美髮店，故委託認識十餘年之訴外人劉進樂代
        為尋找合適房屋，並依劉進樂之指示先行匯入160,000
        元簽約金至其指定帳戶，於同年12月初，劉進樂告知已
        有適合房屋，經被告乙○○看過後也覺得可行，並提供
        身分證、公司營業登記證等資料予劉進樂，以便將來辦
        理房屋貸款。94年12月下旬，劉進樂告知已代為完成買
        賣簽約手績，並以合作金庫南豐原分行為貸款銀行，要
        求被告乙○○於94年12月22日至銀行辦理對保，被告乙
        ○○遂於該日由屏東北上至合作金庫南豐原分行開設帳
        戶，並同時辦理對保。對保之際，原告辦理對保之人員
        ，只要求被告乙○○於數份文件上簽名，並無充分時間
        讓被告乙○○詳閱所簽文件內容為何，被告乙○○亦不
        疑有它即簽名，而被告乙○○簽名之際，原告辦理人員
        根本尚未填寫被告乙○○可貸款之金額，被告乙○○亦
        只知道係辦理房貸，並不知道除原有房貸外，尚另有借
        款1,000,000元。亦即於原告乙○○之借據上簽名時，
        該借據上並未寫明金額為1,000,000元。
    (二)嗣於94年12月28日，劉進樂逕持被告乙○○之印章至原
        告銀行提領現金，被告乙○○誤以為劉進樂係提領房屋
        貸款用以支付出賣人房屋買賣價金，故不覺有疑而同意
        由劉進樂提領，直至原告提出本件訴訟時，被告乙○○
        方知除原來所設定之房屋貸款外，尚另外借有無擔保之
        借款1,000,000元，此由原告主張被告乙○○自始即未
        清償利息即明。被告乙○○根本不知道有此筆借款存在
        ，方會自始未清償任何利息。
    (三)再以被告乙○○與銀行往來記錄，被告乙○○因購買房
        屋而向原告辦理貸款，並提供買賣標的之不動產供原告
        設定最高限額抵押權9,600,000元為擔保，而銀行只撥
        款7,000,000元，尚未達被告乙○○所設定之金額，若
        被告乙○○需向銀行另行請求撥款，只需銀行同意於設
        定範圍內即可，且同時有抵押權之擔保，豈有被告乙○
        ○根本未曾與原告往來，信用狀況不明之情形下，捨有
        擔保之程序不為，而另外同意無擔保之放款1,000,000
        元，並另行簽立借據，事後再進行追訴之程序？原告此
        舉顯與一般銀行之作業程序及慣例有違，亦足證被告乙
        ○○係於不知情之情況下簽下借據。從而被告乙○○與
        原告就系爭1,000,000元借款，並未達成借貸之合意，
        原告主張以借貸法律關係請求被告清償借款，應屬無據
        。
  三、原告對被告乙○○抗辯之陳述：
    (一)本件借款另外有連帶保證人甲○○，且該借款於94年12
        月22日下午2時20分經原告之職員陳勝立對保，借款也
        撥入被告乙○○之帳戶，借據上之「壹佰萬元整」是被
        告乙○○的筆跡。
    (二)被告乙○○另外以台中市南屯區○○○段564地號土地
        及建號1609之建物設定最高限額9,600,000元抵押權，
        該抵押權部分借貸金額是7,000,000元，但是另外有附
        擔保1,000,000元，此部分是信用貸款，故要被告乙○
        ○找連帶保證人。因為被告乙○○要借款8,000,000元
        ，但是房屋及土地鑑價無法貸到8,000,000元，始分成
        有擔保品者貸7,000,000元，信用貸款1,000,000元。
        7,000,000萬元部分是簽立借款契約，被告乙○○也未
        繳納本息，該部分亦已聲請拍賣抵押物及發支付命令。
參、得心證之理由：
  一、原告主張被告乙○○於94年12月28日邀同被告甲○○為連
      帶保證人，向原告借款1,000,000元，約定於95年1月28日
      起分期清償，利息按原告當時公告之指標利率加碼年息3.
      41%浮動計息（即年息5.28%）計付，遲延履行時，除按上
      開利率計息外，逾期在6個月以內者，按上開利率百分之
      10，逾期超過6個月以上部分，按上開利率百分之20計付
      違約金。而被告自94年12月28日貸放後，即未依約履行清
      償，尚有本金1,000,000元及自94年12月28日起至清償日
      止之利息及違約金未受清償之事實，業據原告提出借據原
      本、約定事項影本及合作金庫銀行借戶全部資料查詢單影
      本各一件為證。
  二、被告乙○○雖以前揭情詞置辯，但查：
    (一)依原告提出之系爭借據原本觀之，其上借款金額欄之「
        壹佰萬元整」字樣，與立約人簽名欄之「乙○○」、統
        一編號欄之「Ｚ000000000」、地址欄之「台中市○區○
        ○路185號13F之6」等字樣，經以目視方法核對結果，
        二者之用筆墨色及書寫慣性相同，故應為同一人所書寫
        。而被告乙○○自承有在借據上簽名，則該「壹佰萬元
        整」之借款金額，亦應為其書寫無疑。被告乙○○既然
        自行書寫借據上之借款金額，其對曾立據向原告借款1,
        000,000元乙事，即難諉為不知。從而被告乙○○辯稱
        與原告就系爭1,000,000元借款並未達成借貸合意云云
        ，自非可採。
    (二)另被告乙○○於答辯狀陳述：「於94年12月28日，劉進
        樂逕持被告乙○○之印章至原告銀行提領現金，被告乙
        ○○誤以為劉進樂係提領房屋貸款用以支付出賣人房屋
        買賣價金，故不覺有疑而同意由劉進樂提領。」等語，
        由此可知原告確實有將1,000,000元撥入被告乙○○之
        帳戶，而由訴外人劉進樂持被告乙○○之印章提領該借
        款。至於訴外人劉進樂提領該款項後，是否用於支付被
        告乙○○購買不動產之買賣價金，或將之挪作他用，此
        係被告乙○○與訴外人劉進樂間之內部關係，對原告已
        經交付1,000,000元借款予被告乙○○之認定，自不生
        影響。
    (三)原告與被告乙○○間既有借貸1,000,000元之合意，原
        告又已交付該款項予被告乙○○，則兩造間即有成立消
        費借貸契約（民法第153條第1項、第474條第1項參照）
        。
  三、另原告主張被告甲○○為被告乙○○借款之連帶保證人部
      分，被告甲○○已於相當時期受合法之通知而未於言詞辯
      論期日到場，亦未提出準備書狀為任何爭執，依民事訴訟
      法第280條第3項準用第1項規定，視同被告甲○○自認原
      告主張之事實，故本院即採為判決之基礎。
  四、按稱消費借貸者，謂當事人一方移轉金錢或其他代替物之
      所有權於他方，而約定他方以種類、品質、數量相同之物
      返還之契約；又借用人應於約定期限內，返還與借用物種
      類、品質、數量相同之物，民法第474條第1項、第478條
      前段分別定有明文。再保證債務之所謂連帶，係指保證人
      與主債務人負同一債務，對於債權人各負全部給付之責任
      者而言，此就民法第272條第1項規定連帶債務之文義參照
      觀之甚明。故連帶保證與普通保證不同，縱使無民法第74
      6條所列各款情形，亦不得主張同法第745條關於檢索抗辯
      之權利（最高法院45年台上字第1426號判例意旨參照）。
      本件被告乙○○既向原告借貸前述金額，而尚有如主文第
      一項所示本金、利息及違約金未清償，且清償期已視為到
      期，被告甲○○為其連帶保證人，揆諸前開說明，原告依
      消費借貸契約及連帶保證之法律關係，請求被告二人連帶
      給付如主文第一項所示本金、利息及違約金，為有理由，
      應予准許。
肆、一造辯論及訴訟費用負擔之依據：民事訴訟法第385條第1項
    前段、第85條第2項。
中    華    民    國    95    年    5     月    29    日
                  民事第一庭  法  官  游文科
正本係照原本作成。
如對本判決上訴，須於判決送達後20日內向本院提出上訴狀（須
附繕本）。
中    華    民    國    95    年    5     月    29    日
                              書記官


司法院資訊處製作；財團法人民間司法改革基金會備份。
